臺灣臺南地方法院刑事判決　　　　　　 95年度交易字第120號
公　訴　人　臺灣臺南地方法院檢察署檢察官
被　　　告　丁○○
上列被告因傷害等案件，經檢察官提起公訴（95年度偵緝字第
1158號），本院判決如下：
    主  文
丁○○服用酒類，不能安全駕駛動力交通工具而駕駛，處有期徒
刑參月，如易科罰金，以新臺幣玖佰元折算壹日；又連續傷害人
之身體，處有期徒刑肆月，如易科罰金，以新臺幣玖佰元折算壹
日，鐵棍壹支沒收。應執行有期徒刑陸月，如易科罰金，以新臺
幣玖佰元折算壹日，鐵棍壹支沒收。
    事  實
一、丁○○於民國95年1月13日凌晨2時許，於臺南市○○路○段
    479號自營火鍋店內飲用2杯加水之高粱酒後，明知已達不能
    安全駕駛動力交通工具之程度，仍不顧大眾行車之公共安全
    而駕駛牌照號碼3865-LW號自小客車，於同日凌晨3時45分自
    上址離開欲返家。嗣於同日4時30分許，行經臺南市○○路
    267號前，與駕駛車號1035-LY號自用小客車之丙○○，因車
    行速度發生口角，竟另基於傷害丙○○及其女友甲○○之概
    括犯意，連續持其所有放置於車內之鐵棍1支朝丙○○、甲○○頭部及身體毆打，丙○○因此受有腦震盪伴有暫時性意
    識喪失、臉部開放性傷口、頭皮2處開放性傷口等傷害，甲○○則受有腦震盪及眩暈等傷害。經警據報到場處理，發現
    丁○○酒味甚濃，即以酒精檢測器檢測，測得丁○○呼氣所
    含酒精濃度高達每公升0.91毫克（MG/L）。
二、案經丙○○、甲○○訴由臺南市警察局第一分局報請臺灣臺
    南地方法院檢察署檢察官偵查起訴。
    理  由
一、訊據被告丁○○對於其有在上開時、地酒醉駕車之犯罪事實
    坦承不諱，對於傷害部分亦不否認其有拿鐵棍毆打告訴人丙○○、甲○○致他們受傷，惟辯稱：我是基於自衛，而且是
    丙○○先出手毆打我的，我也不知道車上有多少人，才會拿
    鐵棍自衛，依照我的診斷證明書所載，也有可能是他後來搶
    我的鐵棍，將我打傷的，而且當我醒來時，我人已在台南市
    立醫院了云云。
二、經查：
(1)、被告丁○○酒後駕車之上開犯罪事實，業據被告於警詢及偵
    、審中坦承不諱，並有酒精測定紀錄表、測試觀察紀錄表各
    1 份附卷可資佐證。按汽車駕駛人飲用酒類或其他類似物後
    其吐氣所含酒精濃度超過每公升0.25毫克或血液中酒精濃度
    超過百分之0.05者，不得駕車，道路交通安全規則第114條
    第2款定有明文。又刑法第185條之3規定所稱之「不能安全
    駕駛」，係屬抽象危險犯，並不以發生具體危險為必要，對
    於飲酒後呼氣酒精濃度已達每公升0.55毫克（MG/L）以上，
    肇事率為一般正常人之10倍，認為已達不能安全駕車之標準
    ，此業經法務部88年5月18日以法88檢字第001669號函公告
    週知。再者，依卷附「體內酒精濃度與肇事率關係表」，飲
    酒後呼氣酒精濃度達每公升0.85毫克者，行為會呈現噁心、
    步履蹣跚之狀態，肇事率為一般正常人之50倍，被告經檢測
    ，其呼氣酒精濃度每公升高達0.91毫克（MG/L），遠遠超過
    上開標準，足見被告已達不能安全駕駛動力交通工具之情狀
    甚明。
(2)、告訴人丙○○、甲○○遭被告持鐵棍毆打，丙○○因此受有
    腦震盪伴有暫時性意識喪失、臉部開放性傷口、頭皮2處開
    放性傷口等傷害；甲○○則受有腦震盪及眩暈等傷害，有新
    樓醫院出具之診斷證明書2紙附卷可稽及鐵棍1支扣案可資佐
    證。
(3)、證人即告訴人丙○○於本院96年4月16日審理時證稱：我們
    在國民路殯儀館附近看到被告在蛇行，我們無法超越，之後
    到了生產路，他停車，我下車問他會不會開車，他就說：「
    不然，現在要怎樣」，就轉身從車內拿出鐵棍打我，中間有
    一、二分鐘的時間我眼睛看不到，甲○○就趕快下車，要被
    告停手不要打，並搶鐵棍，後來我眼睛可以看到時，我就跟
    被告扭打，並將他壓在地上，徒手打他，這時甲○○在旁邊
    沒有毆打被告，我就要她報警等語。證人即告訴人甲○○於
    本院96年4月16日審理時證稱：被告原先開在我們前面，但
    開的很慢，而且蛇行，方向燈也隨便亂打，要彎不彎的，我
    開車在他後面，結果他突然停車，並下車，丙○○也下車，
    我則在車上，兩人不知道講什麼，結果被告就彎身從車內拿
    出鐵棍朝丙○○頭部打去，我也就下車，並趕快搶鐵棍，搶
    到鐵棍之後我就馬上打電話報警等語。依上開二人之證述，
    參以被告於95年8月3日偵查中供稱對方徒手對其毆打，其有
    拿車上鐵管抵抗，其不記得其有打女生，也不記得其打了幾
    個人，因為當天其喝醉了等語，及被告當天亦受有顏面及後
    枕頭皮多處血腫及瘀傷、前胸部挫傷、雙耳流血、上門牙斷
    裂、右手大拇指擦傷之傷害，有臺南市立醫院出具之診斷證
    明書1紙附卷可稽等情，顯然係丙○○與被告發生口角後，
    繼而互毆，被告遂從車內拿出鐵棍毆打丙○○，甲○○見狀
    下車要搶下被告之鐵棍時，亦遭被告持鐵棍毆打，最後經丙○○搶下被告之鐵棍，並由甲○○報警。又丙○○、甲○○
    二人之證述情節相符，並與其等於警詢時所指訴之情節相符
    ，復有上開新樓醫院出具之診斷證明書2紙附卷可稽及鐵棍1
    支扣案可資佐證，堪信為真實。被告丁○○雖辯稱其是基於
    自衛，而且是丙○○先出手對其毆打其才拿鐵棍自衛云云，
    惟其無法舉證以實其說，自難遽以採信。又被告雖亦受有顏
    面及後枕頭皮多處血腫及瘀傷、前胸部挫傷、雙耳流血、上
    門牙斷裂、右手大拇指擦傷之傷害，惟此乃其與告訴人丙○○互毆時被丙○○毆打所致，已如上述，其辯稱其係自衛云
    云，應不足採信。又本院依職權傳喚之證人警員李文成經合
    法送達未到庭作證，惟本案事證已明，無再傳其作證之必要
    ，附此敘明。
(4)、綜上所述，事證明確，被告之犯行洵堪認定。
三、核被告丁○○所為，係犯刑法第185條之3之公共危險罪及刑
    法第277條第1項之傷害罪。按行為後法律有變更者，適用行
    為時之法律。但行為後之法律有利於行為人者，適用最有利
    於行為人之法律，刑法第2條第1項定有明文。刑法於94年2
    月2日修正公布，並於95年7月1日生效施行，本件被告犯罪
    在新刑法施行前，有關連續犯之規定，修正前之刑法第56條
    規定：「連續數行為而犯同一之罪名者，以一罪論。但得加
    重其刑至二分之一。」，新法將該條規定刪除，比較新舊法
    ，以舊法較有利於被告，自應適用修正前刑法第56條之規定
    。被告先後對告訴人丙○○、甲○○為傷害之犯行，其時間
    緊接，所犯係構成要件相同之罪名，顯係基於概括犯意為之
    ，應依連續犯之規定，以一罪論，並加重其刑。被告所犯上
    開2罪（公共危險罪及傷害罪），犯意不同，行為互殊，應
    分論併罰。審酌被告之品行不佳（有槍砲、侵占、妨害兵役
    、賭博等前科，有其前案紀錄表附卷可稽）、生活經濟狀況
    普通、智識程度為高職肄業、告訴人丙○○及甲○○受傷之
    程度、被告亦受有上開之傷害、被告事後尚未與告訴人丙○○及甲○○成立民事和解，以及其於飲酒後換算其吐氣之酒
    精濃度高達每公升0.91 毫克（MG/L），駕車肇事之危險性
    已高出一般人50倍，仍於市區道路駕車，顯然罔顧自己及大
    眾之道路交通安全等一切情狀，爰分別量處如主文所示之刑
    ，並定其應執行刑為有期徒刑6月及諭知易科罰金之折算標
    準，以示懲儆。又本件被告犯罪在新法施行前，有關數罪併
    罰定應執行刑，修正前之舊刑法第51條第5款原規定：「宣
    告多數有期徒刑者，於各刑中之最長期以上，各刑合併之刑
    期以下，定其刑期。但不得逾20年。」，修正後之刑法第51
    條第5款規定：「宣告多數有期徒刑者，於各刑中之最長期
    以上，各刑合併之刑期以下，定其刑期。但不得逾30年。」
    。經依新法第2條第1項規定比較修正前後之規定，以舊法較
    有利於被告，自應適用修正前刑法第51條第5款規定為定應
    執行刑之標準。再者，修正前之刑法第41條第1項前段原規
    定：「犯最重本刑為5年以下有期徒刑以下之刑之罪，而受6
    個月以下有期徒刑或拘役之宣告，因身體、教育、職業、家
    庭之關係或其他正當事由，執行顯有困難者，得以1元以上3
    元以下折算1日，易科罰金」，上開易科罰金之折算標準，
    依修正前罰金罰鍰提高標準條例第2條前段之規定（因刑法
    有關易科罰金、易服勞役折算標準已提高，故該條例於95年
    5月17日以總統華總一義字第09500069791號令修正公布予以
    刪除第2條條文，並自95 年7月1日施行），就其原定數額提
    高為1百倍折算1日，依舊刑法第41條易科罰金之折算標準，
    原均應以銀元300元折算1日，即以新臺幣900元折算為1日；
    惟新刑法第41條第1項前段已修正為：「犯最重本刑為5年以
    下有期徒刑以下之刑之罪者，而受6個月以下有期徒刑或拘
    役之宣告者，得以新臺幣1千元、2千元或3千元折算1日，易
    科罰金」。經依新刑法第2條第1項規定比較修正前後之易科
    罰金折算標準，以舊法較有利於被告，自應適用修正前刑法
    第41條第1項前段規定為易科罰金之折算標準。又查被告行
    為後，刑法施行法增訂第1條之1，於95年6月14日經總統公
    布，並自同年7月1日起施行，該條規定：「中華民國94年1
    月7日刑法修正施行後，刑法分則編所定罰金之貨幣單位為
    新臺幣。94年1月7日刑法修正時，刑法分則編未修正之條文
    定有罰金者，自94年月7日刑法修正施行後，就其所定數額
    提高為30倍。但72年6月26日至94年1月7日新增或修正之條
    文，就其所定數額提高為3倍」。本件被告所犯之罪，依增
    訂刑法施行法第1條之1之規定，其罰金以新臺幣為單位，數
    額應提高30倍，此與修正前之罰金以銀元為單位，對被告而
    言，並無不利。刑法施行法第1條之1係取代罰金罰鍰提高標
    準條例部分條文，與罰金罰鍰提高標準條例（包括修正前罰
    金罰鍰提高標準條例第2條前段之規定）之罰金額度相同，
    既不發生有利或不利問題，只是將貨幣單位由銀元改為新臺
    幣，並非法律變更刑度之條文，自應逕予適用刑法施行法第
    1條之1。又修正前刑法第38條第3項規定該條第1項第2款供
    犯罪所用之物，以屬於犯人者為限，得沒收之。新刑法第38
    條第3項規定該條第1項第2款供犯罪所用之物，以屬於犯罪
    行為人者為限，得沒收之。扣案之鐵棍1支係被告所有，且
    其係親自持該鐵棍犯傷害罪，比較新舊法，二者適用結果相
    同，新法對其並無不利，自應適用新法宣告沒收。
據上論斷，應依刑事訴訟法第299條第1項前段，刑法第2條第1項
、第185條之3、第277條第1項，修正前刑法第56條、第51條第5
款、第41條第1項前段、第2項，刑法第38條第1項第2款，刑法施
行法第1條之1，判決如主文。
本案經檢察官乙○○到庭執行職務
中　　華　　民　　國　　96　　年　　4　　月　   30　　日
　　　　 　　　  交通法庭審判長法　官　陳顯榮
                               法　官　柯顯卿
                               法　官　林勝利
以上正本證明與原本無異。
如不服本判決，應於判決送達後10日內，向本院提出上訴狀。
　　　　　　　　　　　　　　 　書記官　陳金堂
中　　華　　民　　國　　96　　年　　4　　月　   30　　日
附錄本案論罪科刑法條全文：
中華民國刑法第185條之3
服用毒品、麻醉藥品、酒類或其他相類之物，不能安全駕駛動力
交通工具而駕駛者，處1年以下有期徒刑、拘役或3萬元以下罰金
。
中華民國刑法第277條
傷害人之身體或健康者，處3年以下有期徒刑、拘役或1千元以下
罰金。
犯前項之罪因而致人於死者，處無期徒刑或7年以上有期徒刑；
致重傷者，處3年以上10年以下有期徒刑。
